臺灣新竹地方法院民事裁定  
111年度竹再簡字第3號
再審  原告  陳志偉  
訴訟代理人  陳詩文律師
            劉宜昇律師
            林羿樺律師
再審  被告  連德祥  
            戴章培  
            戴麗霙  
            戴章鎰  
            戴章誠  
            戴麗卿  
            戴章輝  
            陳碧玉  
            陳信柎  
            陳玉玲  
            陳玉芬  
            陳伶卉  
兼  上一人
法定代理人  黃美娜  
再審  被告  陳世智  
            陳世慧  
            何陳彩霞
            陳健治    住○○市○區○○街00號4樓之3           
       陳健政    住○○市○區○○路000巷00號
            陳文福  
            陳美珠  
            陳美螺  
            陳文德  
            邱瑞文  


            邱煒閎  
            邱玉華  
            邱志文  

            邱志琳  
            洪淑琴  
            洪冠霖  
            洪添忠  
            洪若庭  
            何瑩甄  
            何崇源  
            陳義良  
            陳榮義  
            陳定城  
            陳丁發  
            陳文肯  
            陳朝福之繼承人
            陳俊麒  
            陳金德  

            陳以釩  

            陳坤進  

            陳正治  
            許陳雪  
            陳照娥  
            陳冠儒  
            陳淑芬  


            陳麗芬  

            高嘉容  
            陳弘億  
            陳之穎  
            陳逸文  
            陳逸鈺  

            陳碧枝  
            陳弘基  
            陳淑君  
            蔡宜庭  
上列當事人間分割共有物事件，再審原告對於本院民國110年11
月17日新竹簡易庭107年度竹簡字第475號確定判決提起再審之訴
，本院裁定如下：
    主      文
再審之訴駁回。
再審訴訟費用由再審原告負擔。
    理      由
一、再審原告再審意旨略以：本院107年度竹簡字第475號分割共
    有物事件有民事訴訟法第496條第1項第1、6款之再審理由，
    爰依法提起再審之訴。並聲明：㈠本院107年度竹簡字第475
    號確定判決主文第1、4、5、6項均廢棄。㈡再審被告戴章培
    、戴麗霙、戴章鎰、戴章誠、戴麗卿、戴章輝、陳碧玉、陳
    信柎、陳玉玲、陳玉芬、黃美娜、陳伶卉、陳世智、陳世慧
    、何陳彩霞、陳健治、陳健政、陳文福、陳美珠、陳美螺應
    就被繼承人陳朝俊所有坐落新竹市○○段000地號土地權利範
    圍三十分之二辦理繼承登記。㈢兩造共有坐落新竹市○○段000
    地號土地、面積1941.75平方公尺，分割方法如附圖即108年
    7月22日新竹市地政事務所複丈成果圖所示位置及依附表1所
    示分得面積並權利範圍。㈣再審被告陳定城、陳丁發、陳逸
    文、陳逸鈺、陳碧枝、陳弘基、陳淑君、連德祥、陳朝福之
    繼承人應補償再審原告及其餘再審被告之金額各如附表2所
    示。㈤訴訟費用由兩造按如附表3所示訴訟費用負擔比例負擔
    。
二、按再審之訴，應於30日之不變期間內提起。前項期間，自判
    決確定時起算，判決於送達前確定者，自送達時起算；其再
    審之理由發生或知悉在後者，均自知悉時起算。民事訴訟法
    第500條第1項、第2項前段定有明文。又提起再審之訴，應
    依民事訴訟法第501條第1項第4款規定以訴狀表明再審理由
    及關於再審理由並遵守不變期間之證據，此為必備之合法程
    式，未表明者毋庸命其補正。再審之訴不合法者，法院應以
    裁定駁回之。（最高法院30年抗字第443號判例參照）。按
    提起再審之訴，應表明再審理由及關於再審理由並遵守不變
    期間之證據。（民事訴訟法第501條第1項第4款）此為必須
    具備之程式，且此程式之欠缺性質上屬無庸命補正之事項。
    本件原確定判決係於民國59年7月14日送達抗告人收受，抗
    告人遲至同年10月21日始提起再審之訴，雖云最近始發現再
    審被告偽造證據等語，但既未表明就再審理由，遵守不變期
    間之證據，依法即難認其再審之訴為合法。（最高法院60年
    台抗字第538號判例參照）。提起再審之訴，如主張其再審
    理由知悉在後者，應就所主張之事實負舉證之責任，其未依
    民事訴訟法第501條第1項第4款後段規定，記載遵守不變期
    間之證據者，不屬同法第121條第1項規定，書狀不合程式或
    有其他欠缺之情形，審判長毋庸裁定定期命其補正，即得以
    其訴為不合法，逕以裁定駁回之。（最高法院70年台再字第
    35號判例、81年度台上字第2278判決要旨、81年台抗字第17
    8號裁定要旨參照）。
三、經查，本院107年度竹簡字第475號分割共有物事件係於110
    年11月17日判決，再於111年1月12日裁定由何陳彩霞、陳健
    政、陳文福、陳美珠、陳美螺為被告陳健治之承受訴訟人，
    續行訴訟，並就原判決原本及正本當事人欄中關於「兼法定
    代理人黃美娜即陳朝俊之繼承人兼陳信賢之承受訴訟人」記
    載，裁定更正為「兼上一人法定代理人黃美娜即陳朝俊之繼
    承人兼陳信賢之承受訴訟人」，而於111年10月1日判決確定
    ，此已據再審原告提出本院107年度竹簡字第475號民事判決
    、民事裁定及確定證明書在卷可稽，並據本院調取本院107
    年度竹簡字第475號分割共有物事件案卷核閱無訛。然再審
    原告遲至111年12月1日始提起本件再審之訴（參再審之訴狀
    本院收狀日期戳章），顯已逾30日之不變期間。又再審原告
    再審之訴訴狀並未主張或表明再審之理由係判決確定後始知
    悉，自難認其再審之訴為合法。況縱然再審原告有主張再審
    之理由係判決確定後始知悉，亦應表明關於再審之理由知悉
    在後遵守不變期間之證據，即應表明何時知悉再審之理由及
    知悉後遵守不變期間之證據。然再審原告於再審之訴狀僅載
    稱再審被告陳逸鈺於判決確定後委請地政士辦理過戶時因察
    覺被繼承人陳朝俊繼承人除再審被告戴章培、戴章鎰、戴章
    誠、戴章輝外，尚有戴麗霙、戴麗卿，而無從辦理過戶，爰
    於近日通知再審原告上開情事等語，並提出被繼承人陳朝俊
    繼承系統表及其繼承人戴麗霙、戴麗卿戶籍謄本。顯然然再
    審原告並表明「何時」知悉再審之理由及知悉後遵守不變期
    間之證據，依法亦難認其再審之訴為合法。再者，觀諸再審
    原告提出之戴麗霙、戴麗卿戶籍謄本係新竹○○○○○○○○於109
    年9月15日列印，亦無法證明再審原告係判決確定後始知悉
    再審之理由。據此，本件再審原告再審之訴為不合法，自應
    以裁定駁回之。
四、末按，本件再審原告再審之訴雖不合法，應以裁定駁回。惟
　　本院107年度竹簡字第475號民事確定判決既有當事人不適格
　　適用法規顯有錯誤之情形，依大法官釋字135號解釋，亦屬
    無效判決，屬根本無效，無拘束任何人之效力，當事人兩造
    自仍可另行提起訴訟，附此敘明。（臺灣高等法院暨所屬法
    院101年法律座談會紀錄參照）。
五、依民事訴訟法第502條第1項、第95條、第78條，裁定如主文
    。
中    華    民    國   111    年    12    月     7    日
                  新竹簡易庭    法  官  汪銘欽
以上正本係照原本作成。
如度本裁定抗告，須於裁定送達後10日內提出抗告狀，並繳納抗
告費新台幣1,000元。
中    華    民    國   111    年    12    月     7    日
                                書記官  周育瑜